【裁判字號】    97,易,1178
【裁判日期】    971202
【裁判案由】    恐嚇
【裁判全文】
臺灣高雄地方法院刑事判決              97年度易字第1178號
公  訴  人  臺灣高雄地方法院檢察署檢察官
被      告  甲○○
上列被告因恐嚇案件，經檢察官提起公訴（97年度偵字第7341號
），本院判決如下：
    主  文
甲○○無罪。
    理  由
一、公訴意旨略以：被告吳紹文因曾任前民意代表之司機，受民
    眾乙○○請託前往處理其向丁○○之夫周文瑞所承租之土地
    及其地上物之糾紛。吳紹文遂於民國96年10月17日晚上6 時
    40分許，由其不知情之友人周伍祥駕駛車牌號碼5E－3833號
    自用小客車，搭載其前往丁○○位於高雄市○○區○○路71
    8 巷25弄19號住處；到達該址後，周伍祥留在車內等候，由
    吳紹文獨自下車與丁○○在住處前協調，嗣丁○○表明無法
    接受吳紹文所提出之條件，詎吳紹文竟基於恐嚇故意，向丁
    ○○揚言恐嚇稱：如你不接受調解，以後你生命發生什麼危
    險問題，你自己負擔；我有能力、也有勢力，可以把房子拆
    掉等語，致生危害丁○○安全，因認被告吳紹文涉犯刑法第
    305 條之恐嚇危害安全罪嫌等語。
二、證據能力部分：本判決所引用之證據資料（詳後引證據），
    其中傳聞證據部分，縱無刑事訴訟法第159 條之1 至第159
    條之4 或其他規定之傳聞證據例外情形，亦因被告、檢察官
    或同意可作為證據使用（A 卷第15頁、A 卷第21頁），
    或未聲明異議，依刑事訴訟法第159 條之5 第1 項、第2 項
    之規定，本院審酌該證據作成之情況，認為適當，應得為證
    據。至本判決未引用之證據，既未經援引為認定犯罪事實之
    基礎，爰不逐一論述該等證據之證據能力，附此敘明。
三、按犯罪事實應依證據認定，無證據不得認定犯罪事實；不能
    證明被告犯罪者，應諭知無罪之判決，刑事訴訟法第154 條
    第2 項、第301 條第1 項分別定有明文。次按事實之認定，
    應憑證據，如未能發現相當證據，或證據不足以證明，自不
    能以推測或擬制之方法，為裁判基礎；且認定不利於被告之
    事實須依積極證據，苟積極證據不足為不利於被告事實之認
    定時，即應為有利於被告之認定；另認定犯罪事實所憑之證
    據，雖不以直接證據為限，間接證據亦包括在內，然而無論
    直接證據或間接證據，其為訴訟上之證明，須於通常一般之
    人均不致有所懷疑，而得確信其為真實之程度者，始得據為
    有罪之認定，倘其證明尚未達到此一程度，而有合理之懷疑
    存在而無從使事實審法院得有罪之確信時，即應由法院為諭
    知被告無罪之判決（最高法院40年臺上字第86號、30年臺上
    字第816 號、76年臺上字第4986號判例參照）。另告訴人之
    告訴，係以使被告受刑事訴追為目的，是其陳述是否與事實
    相符，仍應調查其他證據以資審認（最高法院52年臺上字第
    1300號判例參照），易言之，須藉補強證據之存在，以增強
    或擔保告訴人陳述之證明力（最高法院87年度臺上字第2176
    號判決參照）。
四、公訴人認被告涉有上開罪嫌，無非係以告訴人丁○○、被告
    陳述為其論據。訊據被告固不否認曾於96年10月17日晚上6
    時40分許，委請友人周伍祥駕駛車牌號碼5E－3833自用小客
    車，搭載其前往告訴人位於高雄市○○區○○路718 巷25弄
    19號住處，惟堅詞否認有何恐嚇危害安全犯行，辯稱：因我
    曾在李榮宗議員的服務處擔任過助理，乙○○請我去協調土
    地租賃糾紛。我、乙○○及其女友、告訴人母女5 人於96
    年10月17日下午曾在肯德基協調，告訴人表示願意給乙○○
    80萬元補償費，乙○○要200 萬，我就建議150 萬元，告訴
    人說無法接受轉頭就走，當天晚上我請周伍祥載我到告訴人
    住處，周伍祥在車上等我，我去她家敲門，我是想要問告訴
    人，如果150 萬她不願意，那她到底願意接受什麼價錢，當
    時告訴人出來開門，我就跟他說「周太太，如果150 萬元不
    要，那你要多少」，她說無法協調，之後我就坐車走了，現
    場陸續有幾台機車騎過去，我不認識騎機車的人等語。
五、經查：，
  (一)告訴人於警詢時指訴稱：96年10月17日晚上6 時41分，有9
    名年約20多歲的年輕男子，在我位於在高雄市○○區○○路
    718 巷25弄19號住處門口前用力撞門，叫我出來，要我一定
    要接受被告之前為我與乙○○土地租約糾紛所協調的金額，
    但我不願意接受協調結果，被告就大聲對我咆哮，並說「如
    妳不接受協調的金額，以後妳生命發生什麼問題，妳自己負
    責，我也不知道會發生什麼後果」，盧建中當日在現場嗆聲
    說「你們很鴨霸喔，你們生命安全自己負責」，9 個年輕人
    並將我家團團圍住，使我心生恐懼，感覺生命受到威脅，被
    告及其他年輕人是共乘一部5E-3833 號自用小客車及4 台機
    車前來，我只抄到其中一輛機車車牌為XYS-879 云云（A 
    卷第7 至9 頁）；嗣於偵查中指訴稱：當天晚上6 點多，被
    告在我家屋外拍鐵門拍得很大聲，我當時在看電視，感覺奇
    怪才開門，開門後一群人將我們圍住，被告用台語說「你們
    很沒天良、很鴨霸，人家幫你們蓋房子，還不接受調解」、
    「我有能力、有勢力，可以把你們的房子拆掉」、「我是李
    榮宗市議員的助理，如果造成你們自己生命的危險，要你們
    自己承擔」；盧建中則在他們要走的時候，用台語說「我是
    盧魯的人，妳有辦法就來告我」，當時沒有鄰居出來看云云
    （A 卷第49至51頁）；又告訴人於本院審理時結證稱：96
    年10月17日晚上被告帶很多兄弟到我家，撞我家的鐵門吆喝
    ，我出來開門看到他，在小巷口1 個開汽車載他來的，另7
    、8 個或8 、9 個騎機車在我家門口打轉，聲音很大，很嚇
    人，我一開門被告就直接說「不接受調解，生命有危險你要
    自己負責任，我有勢力可以拆你的房子」云云（A 卷第16
    頁），細繹告訴人就恐嚇內容先指稱，被告要求其「接受協
    調的金額」，後又指稱被告以「可以把房子拆掉」等語加以
    恐嚇，其就恐嚇內容、過程，前後反覆，容有疑義。
  (二)又告訴人於本院審理時證稱︰我、我女兒、被告、乙○○、
    龔郁斐（乙○○之女友）於96年10月17日下午曾在肯德基調
    解，我說我可以補助乙○○及龔郁斐80萬，因為當初乙○○
    出名向我先生承租土地，地上建築物是他們起造的，但起造
    人是我們的名字，他們說做不下去，我說要給他們80萬元補
    貼他們的器具及裝潢等語（A 卷第16頁反面）；證人乙○
    ○於本院審理時亦證稱︰我向告訴人之夫周文瑞承租系爭土
    地，但只見過周先生幾次，因為他委託她太太（即告訴人）
    及他女兒，所以後來相關的租賃問題及簽約都是由告訴人及
    其女兒處理，後來因為生意不好，我撥電話向周小姐表示不
    租，並詢問如果不租，房子是我們出資蓋的，是否可以補償
    ，協調過程中我要150 萬元補償費，告訴人則要補償80萬元
    ，後來經鄰居介紹認識被告，被告是義務幫忙的，沒有任何
    利益，我拿租約給被告看，請他幫我協調，被告說本件房屋
    糾紛主要是錢的問題，房子留下我可以拿到一些錢，屋主保
    留下來也可以繼續出租，被告建議我，房子給屋主，我拿補
    償金。房子當初的起造人是周小姐，我沒有權利拆房子，我
    當初有跟周小姐講房子如果不要，我要把房子拆掉，因為我
    有找人去估價，如果把房子拆掉可以拿到6 、70萬元。我認
    為房子的所有權人是周小姐，但是因為起造時所有的費用都
    是我們支出的，所以我才要求賠償。我們在肯德基協調不成
    後，被告說還可以再談談看等語明確（A 卷第18至20頁）
    ，是不論乙○○要求之補償金為200 萬，或150 萬，被告、
    乙○○、龔郁斐、告訴人母女於96年10月17日下午曾在肯德
    基洽談本件租賃契約之糾紛，因故未能達成和解乙情，堪予
    認定，而依乙○○估計，若拆掉房屋僅能獲得6 、70萬元，
    少於告訴人願意給付之80萬元補償金，依一般經驗，乙○○
    斷無捨80萬元補償金，選擇拆掉房屋之理，是乙○○證稱，
    被告建議捨房子拿補償金乙情亦堪採信，則96年10月17日下
    午，渠等5 人在肯德基協調補償金未果，衡之一般情理，被
    告辯稱，當日晚上前往告訴人家中係想再問補償金有無協調
    空間一詞，應堪採信，則被告既係想再洽談補償金一事，應
    無告訴人指稱，被告於其一開門即直接向其恐嚇要拆掉房子
    之理，告訴人指訴顯然違反常理，尚難憑採。
  (三)另證人周伍祥證稱︰96年10月17日晚上6 時41分許，我與被
    告在一起，當日我與被告在左營區吃飯，被告請我載他到楠
    梓區○○路，他要替民眾協調糾紛，我駕駛我所有之車牌號
    碼5E－3833自用小客車前往，到達該處後，被告要我在車上
    等，他說他下去和人家談一下話就上來，我在車上等他，我
    離他們談話的地方約10公尺，不一會他們談話的聲音越來越
    大，我聽不清談話內容，旁邊的人越圍越多，後來被告上車
    了，我就載他回家等語（A 卷第12頁）；證人盧建中即遭
    告訴人同時指稱同時涉犯本件恐嚇之騎乘車牌號碼XYS-879
    號重型機車騎士證稱︰我不認識被告、告訴人，車牌號碼XY
    S-879 號重型機車車主是我哥哥盧建龍，平常是我父親在使
    用，96年10月17日晚上6 時許，我剛好放假由北部回家，因
    為很久沒出去逛逛，就像我父親借用該機車前往後昌路與新
    昌街口的莒光夜市，逛完夜市○○○○○路718 巷回家，看
    到巷子內圍了1 堆人，而且聲音很大，我便停下車看熱鬧，
    看見1 個女人與1 堆人吵架，要離開時有1 個小姐拿筆在抄
    我的車牌，我想說我又沒做什麼事，便回家了等語明確（A
    卷第5 頁、第50至51頁），且告訴人告訴盧建中恐嚇乙案
    ，盧建中業經臺灣高雄地方法院檢察署檢察官不起訴處分確
    定，是告訴人指稱被告帶同騎乘機車之不明年輕人前往，將
    其團團圍住，加以恐嚇，致其心生恐懼云云，顯有誇大之虞
    ，亦難採信。
六、綜上所述，本案皆僅有告訴人之片面指訴，欠缺其餘事證可
    資佐憑，而無從認定被告有告訴人指訴之犯行，本件檢察官
    所提積極證據，不足以認定被告有公訴意旨所指恐嚇危害安
    全犯行，此外，復查無其他積極證據，足認被告確有上開犯
    行，此部分即屬不能證明被告犯罪，參諸前揭說明，依法應
    諭知無罪之判決。
據上論斷，應依刑事訴訟法第301 條第1 項，判決如主文。
本案經檢察官丙○○到庭執行職務。
中    華    民    國    97    年    12    月    2     日
                  刑事第一庭    法  官  王淑惠
以上正本證明與原本無異。
如不服本判決應於收受送達後10日內向本院提出上訴書狀，並應
敘述具體理由；如未敘述上訴理由者，應於上訴期間屆滿後20日
內向本院補提理由書（均須按他造當事人之人數附繕本）「切勿
逕送上級法院」。
中    華    民    國    97    年    12    月     2    日
                                書記官  郭素蓉


司法院資訊處製作；財團法人民間司法改革基金會備份。
